【裁判字號】    98,交聲,4490
【裁判日期】    981214
【裁判案由】    聲明異議
【裁判全文】
臺灣臺中地方法院交通事件裁定        98年度交聲字第4490號
原處分機關  交通部公路總局臺中區監理所
異  議  人
即受處分人  甲○○
上列異議人即受處分人因違反道路交通管理處罰條例事件，對交
通部公路總局臺中區監理所民國98年11月24日所為之裁決（中監
違字第裁60-ZDR021166號裁決書），聲明異議，本院裁定如下：
    主  文
異議駁回。
    理  由
一、原處分意旨略以：異議人即受處分人（下稱受處分人）甲○
    ○所有之車牌號碼YO-9009號自小車，於民國98年7月22日14
    時52分，在新市收費站南第8車道處，因「汽車行駛於應繳
    費之公路不依規定繳費（卡片餘額不足），經通知補繳，繳
    費期限98年9月10日止未補繳」之違規，經國道公路警察局
    第四警察隊依違反道路交通管理處罰條例第27條第1項逕行
    舉發；嗣經原處分機關於98年11月24日以中監違字第裁60-Z
    DR021166號裁決書，裁處罰鍰新臺幣（下同）3000元整。
二、聲明異議意旨略以：(一)受處分人並未收到催繳通知，並非不
    補繳。常理可知，既自行花錢ETC以方便繳納通行費，怎會
    知需補繳40元通行費，卻故意不繳而去接受罰款3000元？是
    在此之前確實不知有違規事項。(二)又經受處分人98年10月20
    日向臺中區監理所陳情因受處分人白天需外出尋找工作，致
    未能收到補繳通知單，請於情、理、法考量下，期能苦民所
    苦，憐憫受處分人目前失業中，經濟早陷困境，今已補繳該
    40元通行費，陳請撤銷罰單但不為接受。(三)未能補繳ETC通
    行費，實非受處分人因素造成，無故意也無過失。若處分機
    關僅因郵務士投遞一次未遇本人就將之退回並視為已送達則
    與公示送達要件不合。為此聲明異議，請求撤銷原處分云云
    。
三、按汽車行駛於應繳費之公路、橋樑、隧道或輪渡，不依規定
    繳費者，處汽車所有人或駕駛人新臺幣3,000元以上6,000元
    以下罰鍰，並追繳欠費；汽車通行於應繳通行費之公路，經
    收費站不依規定繳費者，徵收機關應向其追繳通行費及加收
    追繳作業費用；有第1項違規行為者，另由公路主管機關依
    道路交通管理處罰條例第27條規定處罰之，道路交通管理處
    罰條例第27條第1項、公路通行費徵收管理辦法第15條第1項
    、第3項分別定有明文。次按交通部臺灣區○道○○○路局
    為辦理電子收費申裝及欠費追繳作業，依據公路通行費徵收
    管理辦法相關規定訂定交通部臺灣區○道○○○路局電子收
    費申裝及欠費追繳作業注意事項；車輛不依規定繳納通行費
    ，營運單位之自動收費系統應將該用路人車輛之車種、牌照
    號碼、通行時間、地點、行駛方向等予以記錄並照相或錄影
    存記；營運單位應依本局查明之車籍資料，製發「補繳通行
    費及作業處理費通知單」，追繳通行費並加收作業處理費用
    。但因系統因素致無法完成扣款交易者，不另收作業處理費
    ；用路人應依「補繳通行費及作業處理費通知單」所列金額
    及繳費期限完成補繳，逾補繳期限截止日未繳納者，依法舉
    發，交通部臺灣區○道○○○路電子收費申裝及欠費追繳作
    業注意事項第1點、第13點第1項、第2項及第17點亦規定甚
    明。復按，關於汽車行駛於國道高速公路於應繳納通行費之
    ETC車道而當場未扣款成功者，應於補繳期限屆滿後仍未補
    繳費用，其違規行為方屬成立（參臺灣高等法院暨所屬法院
    97年法律座談會臨時提案第1號結論）。再按處理違反道路
    交通管理事件，有關文書送達之程式，依行政程序法之規定
    ；送達，於應受送達人之住居所、事務所或營業所為之；於
    應送達處所不獲會晤應受送達人時，得將文書付與有辨別事
    理能力之同居人、受僱人或應送達處所之接收郵件人員。應
    受送達人或其同居人、受僱人、接收郵件人員無正當理由拒
    絕收領文書時，得將文書留置於應送達處所，以為送達；又
    送達不能依前2條規定為之者，得將文書寄存送達地之地方
    自治或警察機關，並作送達通知書兩份，一份黏貼於應受送
    達人住居所、事務所、營業所或其就業處所門首，另一份交
    由鄰居轉交或置於該送達處所信箱或其他適當位置，以為送
    達。關於寄存送達者，得將文書寄存於送達地之郵政機關。
    寄存機關自收受寄存文書之日起，應保存3個月；違反道路
    交通管理事件統一裁罰基準及處理細則第5條、行政程序法
    第72條第1項前段、第73條第1項、第3項及第74條分別定有
    明文。
四、經查：受處分人所有之車牌號碼YO-9009號自小車，於98年7
    月22日14時52分，在新市收費站南第8車道處，因「汽車行
    駛於應繳費之公路不依規定繳費（卡片餘額不足），經通知
    補繳，繳費期限98年9月10日止未補繳」之違規，經國道公
    路警察局第四警察隊依違反道路交通管理處罰條例第27條第
    1項逕行舉發等事實，為受處分人所不爭執，並有內政部警
    政署國道公路警察局公警局交字第ZDR021166號舉發違反道
    路交通管理事件通知單、交通部臺灣區○道○○○路局新市
    收費站98年10月27日高市稽字第0980001742號函在卷可佐，
    是受處分人確有上開違反道路交通管理處罰條例之違規行為
    實堪認定。受處分人雖辯稱其未收到通行費補繳通知，然查
    本件通行費補繳通知單已於98年8月24日經交通部臺灣區○
    道○○○路局委託遠通電收公司交由郵政機關郵寄至受處分
    人之「臺中市○區○○路2段3號」住處（亦為戶籍址，有個
    人基本資料查詢結果在卷可憑），因未獲會晤受處分人，亦
    無受領文書之同居人、受僱人或接收郵件人員，乃作送達通
    知書2份，1份黏貼於上址門首，另1份置於該址信箱或其他
    適當位置，而將該通行費催繳通知單辦理寄存送達於台中民
    權路郵局，以為送達等情，有高速公路局委託遠通電收公司
    辦理電子收費業務送達證書影本在卷可按，故本件通行費補
    繳通知單已發生合法送達之效力。是原處分機關因受處分人
    逾期未繳款，依道路交通管理處罰條例第27條第1項之規定
    ，裁處受處分人罰鍰3000元，核無違誤。本件聲明異議無理
    由，應予駁回。
據上論斷，應依道路交通管理處罰條例第87條第2項、道路交通
案件處理辦法第19條，裁定如主文。
中    華    民    國    98    年    12    月    14    日
                        交通法庭  法  官  蔡建興
上正本證明與原本無異。
如不服本裁定，應於送達後5日內，向本院提出抗告狀。
                                  書記官  黃英寬
中    華    民    國    98    年    12    月    14    日


司法院資訊處製作；財團法人民間司法改革基金會備份。
